臺灣高等法院臺中分院刑事判決　　　　96年度上訴字第2289號
上　訴　人　臺灣臺中地方法院檢察署檢察官
被　　　告　甲○○
上列上訴人因被告違反商業會計法等案件，不服臺灣臺中地方法
院95年度訴字第3448號，中華民國96年7月25日第一審判決（起
訴案號：臺灣臺中地方法院檢察署95年度偵字第4406號），提起
上訴，本院判決如下：
    主  文
上訴駁回。
    理  由
一、本案經本院審理結果，認第一審判決對被告甲○○為無罪之
    諭知，核無不當，應予維持，並引用第一審判決書記載之證
    據及理由（如附件）。
二、檢察官上訴意旨略以：被告向告訴人佯稱已取得二工程合約
    ，惟欠缺資金進行工程，乃邀集告訴人合資成立公司，告訴
    人並因而交付新臺幣（下同）二百一十六萬五千元予被告作
    為公司資金，有匯款單據足證，然被告自始至終均無法提出
    確有該二合約之證明，足見被告係以取得工程合約為餌，誘
    騙告訴人出資；又被告稱所收受之二百餘萬元均用在公司設
    立之費用上，然申設公司之費用、購買所需設備等單據，僅
    佔七十餘萬元，其餘單據則付之闕如，又所附國際電話費用
    、國外酒店住宿費用單據，均看不出與本案有何關聯，被告
    所提之鐵砂簽訂契約，僅係印刷打字之文件，看不出相關人
    之實際簽名，且亦看不出與本案有何關聯，被告未提出與工
    程主要之相關單據，其為公司實際負責營運之人，乃處理會
    計事務之人員，竟未加以保存相關支出之會計憑證而致滅失
    ，行為顯有不法；被告自陳自白書係自行到便利商店傳真，
    若確遭脅迫，何以不報警處理，所辯係遭告訴人脅迫而寫下
    ，亦屬不實云云。然查被告是否確向告訴人佯稱業已取得二
    項工程始邀集告訴人合資乙節，除告訴人之指述外，別無其
    他證據可資證明；又據二人合資成立之村鴻公司之公司設立
    登記表，該公司營業事項為「國際貿易業、木材批撥業、水
    泥石灰及其製品批發業、磚瓦石建材批發業、磁磚貼面石材
    批發業、金屬批發業」，再依被告提示與發自傳真號碼
    00-00000000號（為告訴人乙○○公司之傳真號碼，有告訴
    人之名片為證，偵卷第117頁）之傳真資料所示，可知往來
    內容多與礦砂交易相關（偵卷第254至258頁），且告訴人自
    承與被告多次共同出國，曾前往香港詢問航運公司散裝貨輪
    之計算方式，亦有法務部入出境資訊連結作業資為佐證（原
    審卷第74、75頁），若該公司係為施作高雄之營建工程而成
    立，渠等又何須出國並詢問航運公司散裝貨輪之計算方式，
    是不能僅以告訴人片面之言，逕認被告有誘騙告訴人出資之
    嫌。復觀以被告提出之鐵礦砂買賣合約（原審卷第274至283
    頁），係以「H＆H INTERNATIONAL GROUP INC.」之名義所
    簽訂，並有告訴人及被告簽名於合約書1至9頁右下角、修改
    處及末頁，而該公司即為村鴻公司之英文正式名稱，亦有傳
    真影本一份在卷可稽（原審卷第259頁），則被告所辯：「
    村鴻公司剛開始成立時，確實要作土木營造，但過了一、二
    星期後，告訴人說不要作土木營造，所以公司登記時才沒有
    登記營造，只有登記鐵礦買賣」等語（原審卷第242頁），
    堪認與真實相符。告訴人另稱共交付二百一十六萬五千元予
    被告作為公司資金云云，然據告訴人自行書寫之出資明細以
    觀（原審卷第152頁），僅有一百六十六萬元係公司需用款
    項，餘則為私人借貸，又一百六十六萬元中，得以支票、匯
    款單據證明者，僅有一百四十六萬元（偵卷第86、87、153
    頁），而依被告所示單據，亦與索求資金之時期相符，業據
    原審詳述在卷，至所附單據僅有七十餘萬元，是否另涉及侵
    占，則非本案所得審究。檢察官另指被告未加以保存相關支
    出之會計憑證而致滅失，行為顯有不法云云，然查商業會計
    法第71條第2款之處罰，須以原先有應保存之會計憑證、會
    計帳簿報表存在，商業負責人「故意」使之滅失毀損為要件
    ，檢察官並未舉證證明被告有使故意致會計憑證、會計帳簿
    報表毀損滅失之主觀意圖，是不能遽以該罪之刑責相繩。又
    被告之自白書（原審卷第143頁）係於93年4月22日書寫後自
    行至便利商店傳真，與在93年4月5日受脅迫當日所製作之切
    結書，非屬同一，檢察官指被告說認該自白書係在受脅迫下
    所寫成，容有誤會。綜上所述，檢察官上訴所指各節，均不
    足動搖原審判決之基礎，上訴為無理由，應予駁回。
三、據上論斷，應依刑事訴訟法第373條、第368條，判決如主文
    。
本案經檢察官丙○○到庭執行職務。
中　　華　　民　　國　　96　　年　　12　　月　　11　　日
            刑事第四庭  審判長法  官  洪  耀  宗
                              法  官  劉  登  俊
                              法  官  陳  欣  安
上列正本證明與原本無異。
如不服本判決應於收受送達後十日內向本院提出上訴書狀，其未
敘述上訴之理由者並得於提起上訴後十日內向本院補提理由書（
均須按他造當事人之人數附繕本）。
                              書記官  阮  正  枝
中　　華　　民　　國　　96　　年　　12　　月　　11　　日
